【裁判字號】    97,交聲,1966
【裁判日期】    970725
【裁判案由】    聲明異議
【裁判全文】
臺灣臺中地方法院交通事件裁定       97年度交聲字第1966號
原處分機關  交通部公路總局臺中區監理所
異  議  人
即受處分人  甲○○
上列異議人即受處分人因違反道路交通管理處罰條例案件，對於
交通部公路總局臺中區監理所於民國97年6月10日所為之裁決（
中監違字第裁60-ZDB081923號裁決書），聲明異議，本院裁定如
下：
    主    文
原處分撤銷。
    理    由
一、原處分意旨略以：異議人即受處分人甲○○（下稱受處分人
    ）所有之車牌號碼OD-8783號自用小客車，於民國96年9月28
    日13時8分許，在國道一號高速公路北上272.8公里處，因「
    未保持行車安全距離（時速97公里，應保持48.5公尺，實距
    不足）」之違規，經內政部警政署國道公路警察局第四警察
    隊新營分隊依違反道路交通管理處罰條例第33條第1項第2款
    規定以公警局交字第ZDB081923號違反道路交通管理事件通
    知單逕行舉發，並對受處分人戶籍地址寄送違規通知單及採
    證照片，於97年1月10日依規定辦理寄存送達；嗣受處分人
    未於期限內到案，原處分機關遂於97年6月10日以中監違字
    第裁60-ZDB081923號裁決書處罰鍰新臺幣6,000元，並依道
    路交通管理處罰條例第63條第1項規定記違規點數1點，於法
    應無不合等語。
二、本件聲明異議意旨略以：受處分人未曾收到違規單，送達違
    規通知單之郵局亦未在本人住居所、信箱或任何地方張貼送
    達通知書，以告知本人有本件違規單寄存於郵局，顯然郵局
    疏失未完成此送達程序，致本人不知有違規之情況下而遭裁
    處高額罰鍰，爰請求以最低罰鍰繳納云云。
三、按汽車行駛於高速公路、快速公路或設站管制之道路，不遵
    使用限制、禁止、行車管制及管理規則而有未保持安全距離
    者，處汽車駕駛人新台幣3,000元以上6,000元以下罰鍰，道
    路交通管理處罰條例第33條第1項第2款定有明文；又違反前
    開規定，並依同條例第63條第1項第1款規定，記違規點數1
    點。查本件受處分人所有之車牌號碼OD-8783號自用小客車
    ，於上開時、地，因「未保持行車安全距離（時速97公里，
    應保持48.5公尺，實距不足）」之違規，經國道公路警察局
    第四警察隊新營分隊以採證照片依法逕行舉發等情，有原舉
    發單位公警局交字第ZDB081923號舉發違反道路交通管理事
    件通知單及採證照片附卷可稽，且為受處分人於異議狀所不
    爭執，是上開違規事實足堪認定，合先敘明。
四、次按，對於違反道路交通管理處罰條例之行為，逕行舉發者
    ，應按已查明之資料填註車牌號碼、車輛種類、車主姓名及
    地址，並於通知單上方空白處加註逕行舉發之文字後，由舉
    發機關送達被通知人，違反道路交通管理事件統一裁罰標準
    及處理細則第11條第1項第4款定有明文。又按處理違反道路
    交通管理事件，有關文書送達之程序，依行政程序法之規定
    ，違反道路交通管理事件統一裁罰基準及處理細則第5條定
    有明文；且按送達，於應受送達人之住居所、事務所或營業
    所為之。但在行政機關辦公處所或他處會晤應受送達人時，
    得於會晤處所為之。應受送達人有就業處所者，亦得向該處
    所為送達；於應送達處所不獲會晤應受送達人時，得將文書
    付與有辨別事理能力之同居人、受雇人或應送達處所之接收
    郵件人員。應受送達人或其同居人、受雇人、接收郵件人員
    無正當理由拒絕收領文書時，得將文書留置於應送達處所，
    以為送達；送達，不能依前二條規定為之者，得將文書寄存
    送達地之地方自治或警察機關，並作送達通知書兩份，一份
    黏貼於應受送達人住居所、事務所、營業所或其就業處所門
    首，另一份交由鄰居轉交或置於該送達處所信箱或其他適當
    位置，以為送達。前項情形，由郵政機關為送達者，得將文
    書寄存於送達地之郵政機關。寄存機關自收受寄存文書之日
    起，應保存三個月，行政程序法第72條第1項、第3項、第73
    條第1項、第3項、第74條分別定有明文。查本件舉發違反道
    路交通管理事件通知單，係經原舉發機關於97年1月10日對
    受處分人之住所地即「臺中市○區○村路○段564巷7號4樓
    」，以掛號方式郵寄無誤，惟因未獲會晤受處分人本人，亦
    無受領文書之同居人、受雇人或應受送達處所之接收郵件人
    員，而於同日將該通知單寄存在送達地之英才郵局，並製作
    送達通知書二份，一份黏貼於應受送達人住居所門首，另一
    份置於該受送達處所信箱，以為送達等情，此有原舉發機關
    國道公路警察局第四警察隊97年5月28日公警四交字第09704
    71869號函及國道公路警察局第四警察隊送達證書各1紙在卷
    可憑。是本件舉發違反道路交通管理事件通知單，已踐行合
    法之寄存送達程序，而於寄存送達日即97年1月10日起即已
    發生法律上送達之效力。況交通違規件數繁多，送達不論係
    親自收受或寄存送達、甚或公示送達，如屬有效之送達，則
    受處分人之權益包括陳述意見之機會，業已受到保障，至於
    受處分人事實上是否知悉該公告或通知內容，則應由受處分
    人自行負責，要難令舉發機關負擔親告之通知義務，否則寄
    存或公示送達之法定送達方式，即形同具文。從而，受處分
    人執稱：未收到違規單據掛號通知云云，即難認有理由。
五、惟按，本條例所定罰鍰之處罰，行為人接獲違反道路交通管
    理事件通知單後，於15日內得不經裁決，逕依第92條第3項
    之罰鍰基準規定，向指定之處所繳納結案；不符舉發事實者
    ，應於15日內，向處罰機關陳述意見，其不依通知所定期限
    前往指定處所聽候裁決，且未依規定期限繳納罰鍰結案或向
    處罰機關陳述意見者，處罰機關得逕行裁決之；道路交通管
    理處罰條例第9條第1項定有明文。又填製通知單，應就其違
    反行為簡要明確記載於違規事實欄內，並記明違反條款；違
    反本條例行為之處罰，處罰機關於裁決前，應給予違規行為
    人陳述之機會；違反道路交通管理事件，行為人認為舉發之
    事實與違規情形相符者，得於接獲通知單後，親自或委託他
    人持該通知單，不經裁決向指定之處所逕依裁罰基準執行並
    繳納罰鍰結案，違反道路交通管理事件統一裁罰基準及處理
    細則第13條第1項、第40條前段、第48條第1項分別定有明文
    。亦即違規行為人對於警員舉發之違規事實不爭執者，得持
    舉發通知單於15日內依最低額度繳納罰鍰結案，處罰機關受
    理移送舉發交通違規事件後，如認警員填記內容不符規定或
    適用法條有誤，則應洽請原移送機關更正後重新送達，並就
    更正後違規事實給予行為人陳述意見機會，行為人未於期限
    內依更正後舉發通知單繳納最低罰鍰金額結案，處罰機關始
    得逕行裁決。經查，本件原處分機關之裁決書記載應到案日
    期為96年11月19日前，然原國道公路警察局第四警察隊之舉
    發通知單係於到案期日後之97年1月10日始寄存送達於臺中
    英才郵局，業如前述，故本案寄存送達日期已逾原應到案日
    期，受處分人顯然無從依道路交通管理處罰條例第9條第1項
    之規定，享有自行到案接受裁決或按期限繳納較低罰鍰之利
    益，已剝奪異議人如前述之利益，難稱適法，原處分機關不
    察，誤以該舉發通知單之送達日期係在應到案期日之前，而
    認受處分人未依期限到案，且據此對受處分人逕行裁處最高
    罰鍰金額新臺幣6,000元，併計違規點數1點，已侵害受處分
    人上開程序利益，原處分難謂適法。
六、從而，本件聲明異議雖無理由，然原處分既已有上開違法之
    處，原處分仍應予撤銷，併為保障受處分人於處分前之意見
    陳述權，爰將本案發回原處分機關聽取受處分人之意見陳述
    後另為適法之裁處。
七、據上論斷，應依道路交通管理處罰條例第87條第2項，道路
    交通案件處理辦法第20條，裁定如主文。
中    華    民    國    97    年    7     月    25    日
                  交通法庭    法  官   廖慧如
以上正本證明與原本無異。
如不服本裁定應於送達後五日內向本院提出抗告狀。
                              書記官   張宏清
中    華    民    國    97    年    7     月    25    日


司法院資訊處製作；財團法人民間司法改革基金會備份。
